臺灣板橋地方法院刑事判決　　　　　　　　　　　　　九十年度訴字第二一五五號
　　公　訴　人　臺灣板橋地方法院檢察署檢察官
　　被　　　告　丁○○
右列被告因偽造文書等案件，經檢察官聲請簡易判決處刑（九十年度偵字第一００四
四號）及移
依通常程序審理並判決如左：
    主  文
丁○○連續行使偽造私文書，足以生損害於公眾及他人，處有期徒刑拾月。
車號ＧＡＦ─五八八號機車之汽（機）車過戶登記書上新車主名稱簽章欄內偽造「丙○○」之署名壹枚及如附表所示舉發違反道路交通管理事件通知單（含移送聯、通知
聯、迴覆聯、存查聯）上收受通知聯者簽章欄內偽造「丙○○」、「甲○○」之署名
均沒收。
    事  實
一、丁○○因逃亡案件經軍法機關通緝，為避免騎乘機車違規遭警方查獲，竟基於行
    使偽造私文書之概括犯意及明知為不實之事項而使公務員登載於職務上所掌公文
    書之犯意，利用保管其姪子丙○○之國民身分證一張及印章一顆之機會，於民國
    八十八年四月六日，持上開丙○○之國民身分證及印章，前往台北縣新莊市○○
    路四十六巷二十八號（起訴書誤載為台北縣樹林市○○路二四八巷七號）宜順機
    車行，以丙○○之名義購買車牌號碼ＧＡＦ─五八八號機車一輛，並利用不知情
    之宜順機車行負責人王順東轉委託他人持上開丙○○之國民身分證及印章，於汽
    （機）車過戶登記書上新車主名稱簽章欄內偽簽「丙○○」之署名一枚並盜用上
    開印章，而偽造丙○○名義之汽（機）車過戶登記書一份，再持向交通路公路局
    台北區監理所（下稱台北區監理所）板橋監理站辦理上開機車之過戶手續，而行
    使上開偽造之汽（機）車過戶登記書，且使不知情之板橋監理站承辦公務員將上
    開不實之過戶事項登載於職務上所掌之公文書並填製車主為丙○○之中華民國交
    通部機器腳踏車行車執照交付丁○○，均足以生損害於監理機關對於車籍資料管
    理之正確性及丙○○。嗣丁○○承前行使偽造私文書之概括犯意，自八十八年十
    月三日起至八十九年四月十九日止，在台北縣等地，因騎乘上開機車違反道路交
    通管理處罰條例，經警員攔停取締，丁○○竟連續三次向警員謊稱自己係丙○○
    或甲○○，使執勤警員據以製發舉發違反道路交通管理事件通知單，丁○○並於
    該通知單移送聯上收受通知聯者簽章欄內偽造「丙○○」或「甲○○」之署名（
    通知單均為一式四聯，分為移送聯、通知聯、迴覆聯、存查聯，採複寫方式，故
    一次簽名即同時於上開四聯內產生署名各一枚）表示已收受該通知單之意思，然
    後再將通知單之移送聯、迴覆聯、存根聯交與處理警員行使，分別足以生損害於
    台北縣警察局對於違反道路交通管理事件稽查處罰之正確性及丙○○、甲○○（
    詳細之犯罪時間、地點、過程及通知單字號均詳如附表所載）。嗣丙○○接獲丁○○駕車違反道路交通管理處罰條例之通知後向台北區監理所板橋監理站申訴，
    始查知上情。
二、案經台北區監理所函請及丙○○訴請台北縣政府警察局中和分局移送臺灣乙○地
    方法院檢察署檢察官偵查起訴。
    理  由
一、右揭事實，業據被告丁○○於偵審中坦承不諱，核與被害人丙○○於偵審中、甲○○於警訊時指訴之情節相符，並經證人即宜順機車行之負責人王順東於本院結
    證明確，復有台北區監理所八十九年六月二十九日八九北監政字第八九四０七八
    一號函及所附如附表所示舉發違反道路交通管理事件通知單及上開汽（機）車過
    戶登記書影本等件附卷可稽。本案事證明確，被告之犯行洵堪認定。
二、核：(一)被告偽造丙○○名義之上開汽（機）車過戶登記書，持向板橋監理站辦理
    機車過戶登記，及於附表所示舉發違反道路交通管理事件通知單移送聯上收受通
    知聯者簽章欄內偽造「丙○○」、「甲○○」之署名再持交處理警員行使，均係
    犯刑法第二百十六條、第二百十條之行使偽造私文書罪；被告偽造「丙○○」、
    「甲○○」之署名及盜用丙○○之印章之行為，均係偽造私文書之部分（階段）
    行為，而偽造私文書之低度行為為行使之高度行為所吸收，均不另論罪；被告先
    後多次行使偽造私文書之犯行，時間緊接，犯罪之構成要件相同，顯係基於概括
    之犯意為之，為連續犯，應依刑法第五十六條規定以一罪論並依法加重其刑。(二)
    被告明知上開汽（機）車過戶登記書內容不實，而使不知情之板橋監理站承辦公
    務員將此不實事項登載於職務上所掌之公文書並核發行車執照，係犯刑法第二百
    十四條之使公務員登載不實事項於公文書罪。(三)被告利用不知情之宜順機車行負
    責人王順東犯上開二罪，為間接正犯；又被告以一個行使偽造之汽（機）車過戶
    登記書之行為而同時觸犯上開行使偽造私文書及使公務員登載不實事項於公文書
    罪，為想像競合犯，應依刑法第五十五條規定從一重之行使偽造私文書罪處斷。
    聲請簡易判決處刑意旨雖漏未論及被告所犯行使偽造私文書罪，惟此部分既與被
    告所犯使公務員登載不實事項於公文書罪間具有想像競合犯之裁判上一罪關係，
    基於審判不可分之法則，自應併予論究。又被告陳稱伊未曾行使上開機車之行車
    執照，且被告亦因未帶行車執照而遭警方製發舉發違反道路交通管理事件通知單
    ，無積極證據足資證明被告有行使使公務員登載不實之行車執照之犯行，聲請簡
    易判決處刑書之犯罪事實欄亦未具體記載被告有何行使上開行車執照之行為，竟
    於證據並所犯法條欄內認被告涉犯刑法第二百十六條、第二百十四條之行使使公
    務員登載不實之文書罪嫌云云，顯有違誤，惟檢察官認被告使公務員登載不實事
    項於公文書之行為與行使該不實文書之行為間，具有收吸關係，為實質上一罪，
    爰不另為無罪之諭知。又臺灣板橋地方法院檢察署九十年度偵緝字第八六三號（
    原偵查案號：八十九年度偵字第一四五００號）移送併辦部分，與本案檢察官聲
    請簡易判決處刑書所記載之犯罪事實相同（按檢察官先將八十九年度偵字第一四
    五００號偵查卷影本一宗連同九十年度偵字第一００四四號偵查卷移送本院板橋
    簡易庭審理，再將八十九年度偵字第一四五００號偵查卷原本及緝獲被告後改分
    之八十九年度偵緝字第八六三號偵查卷以移送併辦方式檢送本院），併予敘明。
    又，被告另於八十七年三月三十日上午，因在桃園縣龜山鄉○○路○段塔寮坑段
    尖山外小段三六０地號土地上傾倒廢棄物，為桃園縣警察局龜山分局員警查獲，
    為掩飾其真實身分，竟基於偽造「吳家福」署押之犯意，於當日下午三時許在該
    分局迴龍派出所及當晚九時許在臺灣桃園地方法院檢察署，冒用「吳家福」之名
    義接受偵訊，並於警訊筆錄、口卡片、警製偵訊筆錄告知單、逮捕通知單及同署
    八十七年三月三十日訊問筆錄上，接續偽造「吳家福」之簽名並捺指印數枚，足
    生損害於吳家福本人之犯罪事實，經同署檢察官以九十年度偵字第一八七０八號
    及第一九五二二號提起公訴，現在臺灣桃園地方法院審理中，有該院九十一年二
    月八日九十一易一九八字第四二五０號函及起訴書影本各一份在卷可考，查該案
    之犯罪時間為八十七年三月三十日，與本案犯罪時間即八十八年四月六日至八十
    九年四月十九日止，相隔逾一年，且行為態樣迥不相牟，兩案間應無連續犯或牽
    連犯之裁判上一罪關係，附此敘明。爰審酌被告之犯罪動機、目的、手段、行使
    偽造私文書之次數、所生之危害及犯後已坦承犯行等一切情狀，量處如主文所示
    之刑。車號ＧＡＦ─五八八號機車之汽（機）車過戶登記書上偽造「丙○○」之
    署名一枚及如附表所示舉發違反道路交通管理事件通知書（含移送聯、通知聯、
    迴覆聯、存查聯）上收受通知聯者簽章欄內偽造「丙○○」、「甲○○」之署名
    ，均應依刑法第二百十九條規定宣告沒收。至於被告所取得之車號ＧＡＦ─五八
    八號機車之行車執照一張，雖係被告因犯罪所得之物，惟未扣案，無證據證明現
    仍存在，又非違禁物，爰不宣告沒收。
三、聲請簡易判決處刑意旨另認：被告意圖為自己不法之所有，於八十八年四月初某
    日，在台北縣中和市○○路一二二號內，竊取丙○○之國民身分證一張，因認被
    告涉犯刑法第三百二十條第一項之竊盜罪嫌云云。惟按犯罪事實應依證據認定之
    ，無證據不得推定其犯罪事實，又不能證明被告犯罪者，應諭知無罪之判決，刑
    事訴訟法第一百五十四條、第三百零一條第一項分別定有明文。訊據被告堅決否
    認有竊取丙○○國民身分證之犯行，並辯稱：伊並未竊取丙○○國民身分證，亦
    未盜刻丙○○之印章等語。查：證人丙○○於九十一年五月七日本院審理時具結
    證稱：「（問：被告使用你的身分證購買機車後，身分證又放回原處？）原來的
    身分證是我交給他賣掉我的機車，但他賣掉後，沒有經過我的同意，拿我的身分
    證去購買本案機車。（問：你有無同時交付一顆印章給被告辦理過戶？）記不清
    楚，但即使沒有，我應該也會授權被告刻印章，否則沒有辦法過戶（指丙○○委
    託被告出售自己機車時之過戶登記）」，可見被告應係利用丙○○委託其出售機
    車而持有丙○○之身分證及印章之機會，未經丙○○之同意，擅自持丙○○之身
    分證並盜用其印章辦理車號ＧＡＦ─五八八號機車之過戶登記，從而被告辯稱伊
    未竊取丙○○之國民身分證乙節應堪採信；此部分不能證明被告犯罪，因聲請簡
    易判決處刑意旨認此部分與前揭被告使公務員登載不實事項於公文書之犯行間有
    牽連犯之裁判上一罪關係，爰不另為無罪之諭知。
四、未以：被告意圖為自己不法之所有，於八十七年六月間，在台北縣中和市○○路
    一四四巷十六弄三號其友人甲○○住處，竊取甲○○之國民身分證一張，旋於八
    十七年九明間基於變造國民身分證之犯意，將甲○○之國民身分證上照片撕下，
    換貼自己之照片，而變造甲○○之國民身分證（被告未曾行使該變造之國民身分
    證），復另行起意，意圖為自己不法之所有，於九十年六月三日晚上七時許，在
    台北市○○○路五七三號前，因見鄭旭所有之車牌號碼ＡＩＺ─九六一號重型機
    車之鑰匙一支插在車上，即竊取該機車供己代步使用等犯罪事實，業經被告於偵
    審中坦承不諱，並經被害人甲○○、鄭旭指述在卷，且有車輛竊盜車牌失竊資料
    個別查詢報表─查詢車輛認可資料、贓物認領保管單各一紙附卷可稽，復有變造
    之甲○○國民身分證一張及上開機車鑰匙一支扣案可資佐證，以上事證均經移送
    機關即台北縣警察局新店分局於九十年一月十五日以九０北警店刑字第一七五０
    六號刑事案件報告書記載翔實，附於臺灣板橋地方法院檢察署九十年度偵字第一
    ００四四號偵查卷內，公訴人疏未調查，亦未處分起訴或不起訴，逕將上開卷宗
    一併向本院板橋簡易庭聲請簡易判決處刑（非移送併辦部分，公訴人係將同署八
    十九年度偵字第一四五００號號偵查卷影本內之犯罪事實聲請本件簡易判決處刑
    ，而於聲請簡易判決處刑書上冠以九十年度偵字第一００四四號之案號，再一併
    將上開二偵查卷宗移送本院板橋簡易庭審理），顯有違誤，因此部分被告係涉犯
    刑法第三百二十條第一項竊盜罪嫌及刑法第二百十二條變造特種文書罪嫌，與本
    案無連續犯或牽連犯之裁判上一罪關係，且未據起訴，本院無從併予審究，應由
    檢察官另為適法之處理。
據上論斷，應依刑事訴訟法第四百五十二條、第二百九十九條第一項前段，刑法第五
十六條、第二百十六條、第二百十條、第二百十四條、第二百十九條，罰金罰鍰提高
標準條例第一條前段，判決如主文。
本案經檢察官林俊峰到庭執行職務。
中      華      民      國      九十一    年      六    月      十四    日
                                    臺灣板橋地方法院刑事第三庭
                                        法  官  樊  季  康
右正本證明與原本無異。
如不服本判決，應於判決送達後十日內，向本院提出上訴狀。
                                        書記官  馬  秀  芳
中      華      民      國      九十一    年      六    月      十四    日
附錄本案所犯法條全文
刑法第二百十六條
行使第二百十條至第二百十五條之文書者，依偽造、變造文書或登載不實
事項或使登載不實事項之規定處斷。
刑法第二百十條
偽造、變造私文書，足以生損害於公眾或他人者，處五年以下有期徒刑。
刑法第二百十四條
明知為不實之事項，而使公務員登載於職務上所掌之公文書，足以生損害
於公眾或他人者，處三年以下有期徒刑、拘役或五百元以下罰金。
附表：
┌─┬────┬─────┬────────────┬─────────┐
│編│犯罪時間│犯罪地點  │行使偽造私文書之過程    │舉發違反道路交通管│
│號│        │          │                        │理事件通知單字號  │
├─┼────┼─────┼────────────┼─────────┤
│一│八十八年│台北縣新店│丁○○因未戴安全帽及未帶│臺北縣警察局北縣│
│  │十月三日│市環河碧潭│行車執照，遭台北縣警察局│警交乙字第０四００│
│  │上午九時│路段      │交通隊新店分隊警員攔停取│四七六號。        │
│  │許      │          │締時，向警員謊稱自己係彭│                  │
│  │        │          │景宣，並於舉發違反道路交│                  │
│  │        │          │通管理事件通知單上偽簽「│                  │
│  │        │          │丙○○」之姓名，並持交警│                  │
│  │        │          │員。                    │                  │
├─┼────┼─────┼────────────┼─────────┤
│二│八十八年│台北縣某路│丁○○因未帶行車執照，遭│臺北縣警察局北縣│
│  │十二月二│段        │台北縣警察局新莊分局頭前│警交乙字第００七六│
│  │十一日上│          │派出所警員攔停取締時，向│五七三號。        │
│  │午十一時│          │警員謊稱自己係甲○○，並│                  │
│  │二十分許│          │於舉發違反道路交通管理事│                  │
│  │  │          │件通知單上偽簽「甲○○」│                  │
│  │        │          │之姓名，並持交警員。    │                  │
├─┼────┼─────┼────────────┼─────────┤
│三│八十九年│台北縣中和│丁○○因未戴安全帽及於牌│臺北縣警察局北縣│
│  │四月十九│市○○路  │照吊扣期間仍駕駛車輛，遭│警交乙字第Ｃ０００│
│  │日下午五│          │台北縣警察局中和交通分隊│八三六八六號。    │
│  │時十二分│          │警員攔停取締時，向警員謊│                  │
│  │許      │          │稱自己係「甲○○」，並於│                  │
│  │        │          │舉發違反道路交通管理事件│                  │
│  │        │          │通知單上偽簽「甲○○」之│                  │
│  │        │          │姓名，並持交警員。      │                  │
└─┴────┴─────┴────────────┴─────────┘
